臺灣高等法院刑事判決
109年度上訴字第1661號
上  訴  人  
即  被  告  陳俊佑


選任辯護人  黃一鳴律師（法扶律師）          
上列上訴人即被告因違反兒童及少年性剝削防制條例等案件，不
服臺灣新北地方法院108年度軍訴字第1號，中華民國109年2月27
日第一審判決（起訴案號：臺灣新北地方檢察署107年度軍偵字
第65號），提起上訴，本院判決如下：
    主  文
原判決撤銷。
乙○○犯以詐術使兒童製造猥褻行為之電子訊號罪，處有期徒刑柒
年肆月。扣案如附表編號一所示之物、未扣案如附表編號二所示
之猥褻行為電子訊號照片圖檔均沒收。
    事  實
一、乙○○與未滿12歲之代號3429-B107034兒童（民國00年0月生
    ，真實姓名年籍詳卷，下稱甲 ）均為網路遊戲「唱舞全明
    星」之玩家。乙○○於107年4月25日某時許，在桃園市楊梅區
    某處，持所有之SONY廠牌行動電話連結網際網路至其所申辦
    暱稱為「笨佑佑」之臉書帳號，並登入前開遊戲後，見甲 
    於同日稍早某時許，在上開遊戲公眾頻道上，詢問是否有人
    可贈送價值約新臺幣（下同）644元之虛擬寶物「跑車」之
    訊息，其見狀後，本身並無贈送「跑車」予甲 之意，竟基
    於為自己不法所有之意圖，並出於以詐術使兒童製造猥褻行
    為之電子訊號及詐欺得利之接續犯意，向甲 佯稱：若回傳
    其自行拍攝之全身裸照即可獲贈「跑車」，致甲 陷於錯誤
    ，遂依乙○○指示，在其新北市土城區住處（住址詳卷）以行
    動電話拍攝自己裸露胸部、軀幹及下體而屬猥褻行為之電子
    訊號照片圖檔1張後，旋透過胞妹申辦之通訊軟體LINE帳號
    ，傳送至乙○○所使用暱稱為「無所謂天在看」之LINE帳號。
    詎乙○○食髓知味，接續前開犯意，復於同日某時許，要求甲
     再拍攝猥褻照片回傳，甲 旋另拍攝自己裸露胸部之猥褻照
    片1張，並以前開方式傳送予乙○○；乙○○再承前接續犯意，
    於同日某時許，又要求甲 拍攝裸露下半身之猥褻照片回傳
    ，甲 遂再拍攝自己裸露陰部之猥褻照片1張，並以前開方式
    傳送予乙○○，惟乙○○收到上開猥褻照片3張後，未依約給予
    「跑車」，而以詐術使兒童製造猥褻行為之電子訊號得逞。
    嗣經甲 家人發現後，報警處理，而查悉上情。
二、案經甲 訴由新北市政府警察局土城分局報告臺灣新北地方
    檢察署檢察官偵查起訴。
    理  由
壹、證據能力部分：
    按被告以外之人於審判外之言詞或書面陳述，除法律有規定
    者外，不得作為證據；又被告以外之人於審判外之陳述，雖
    不符合同法第159條之1至第159條之4規定，但經當事人於審
    判程序同意作為證據，法院審酌該言詞陳述或書面陳述作成
    時之情況，認為適當者，亦得為證據。當事人、代理人或辯
    護人於法院調查證據時，知有第159條第1項不得為證據之情
    形，而未於言詞辯論終結前聲明異議者，視為有前項之同意
    ，刑事訴訟法第159條第1項及第159條之5分別定有明文。經
    查，惟本判決下列所引用之被告以外之人於審判外之陳述，
    檢察官於原審迄本院言詞辯論終結前均未聲明異議、上訴人
    即被告乙○○（下稱被告）及辯護人均同意有證據能力，本院
    審酌各項證據作成時之狀況，認為並無不可信或不適當之情
    事，依刑事訴訟法第159條之5第1項規定，認前揭證據資料
    均有證據能力。至其餘非供述證據，本院查無有何違反法定
    程序取得之情形，應認俱有證據能力。
貳、實體部分：
一、認定犯罪事實所憑之證據及理由：
　　訊據被告固坦承有於上開時、地，在「唱舞全明星」以暱稱
    「笨佑佑」之帳號與告訴人甲 聯繫後，向告訴人陳稱若拍
    攝裸照並回傳即可獲贈「跑車」，嗣告訴人依被告指示回傳
    上開猥褻照片3張予被告後，被告未依約贈送「跑車」予告
    訴人之事實，惟否認有何以詐術使兒童製造猥褻行為之電子
    訊號及詐欺得利之犯行，辯稱：我沒有使用詐術，我只是要
    用其他物品跟他交換，復辯稱：我之所以沒有將禮物給甲 
    ，是因為我不知道傳送之猥褻照片是不是甲 本人等語。辯
    護人則辯護稱：被告之行為頂多構成引誘而非詐術，而應適
    用兒童及少年性剝削防制條例第36條第2項之規定等語。經
    查：
  ㈠上開客觀事實，業據被告於警詢、偵訊、原審準備程序及審
    理，以及本院準備程序時均坦承（見軍偵字卷第8至11、81
    至82頁；他字卷第97至101頁；軍訴字卷一第62至63頁；軍
    訴字卷二第82、133頁；本院卷第60頁），並經證人即告訴
    人甲 於偵查及原審審理時證述受害情節明確（見軍偵字卷
    第71至76頁；軍訴卷二第70至81頁），復有上開猥褻照片3
    張（見軍偵字卷第51、53、55頁）、自願受搜索同意書、新
    北市政府警察局土城分局搜索扣押筆錄、扣押物品目錄表、
    指認犯罪嫌疑人紀錄表、被告照片暨國民身分證相片、新北
    市政府警察局刑事警察大隊數位證物勘察報告（見軍偵字卷
    第27至33、45至49、59至66頁）、107年7月6日偵查佐王培
    益出具之偵查報告書、被告之LINE帳號首頁暨臉書帳號翻拍
    照片、被告LINE對話紀錄翻拍照片暨網頁連結資料、通聯調
    閱查詢單（見他字卷第5至11、31至33、47、49頁）、告訴
    人胞妹之LINE帳號首頁翻拍照片（見軍偵字卷證物袋）、「
    唱舞全明星」介紹網頁及開啟APP頁面翻拍照片（軍訴字卷
    一第111、155至157頁）、辯護人提出之遊戲禮物照片及點
    數翻拍照片（即被證1，見軍訴字卷一第87頁）、遊戲儲值
    金額及購買鑽石點數翻拍照片（即被證2，見軍訴字卷一第8
    9頁）、IBON操作介面畫面翻拍照片（即被證8，見軍訴字卷
    一第115頁）各1份在卷可稽，復有被告所有如附表編號一所
    示之行動電話1支扣案可佐，此部分事實首堪認定。至於公
    訴意旨固主張上開「跑車」之市價為8,500元，然除告訴人
    之警詢筆錄外，並未提出其他證據以資佐徵，而被告及辯護
    人既主張該「跑車」之市價約644元，且提出上開遊戲禮物
    照片及點數翻拍照片、遊戲儲值金額及購買鑽石點數翻拍照
    片、IBON操作介面畫面翻拍照片各1份為證；另據證人甲○ 
    於偵查及原審審理時證稱：對於該「跑車」之價值沒有印象
    ，亦不知該「跑車」之市價等語（見軍偵字卷第74頁；軍訴
    字卷二第75頁），是依有疑唯利被告原則，此部分自應對被
    告為有利之認定，而認該「跑車」之市價為644元，附此敘
    明。
  ㈡被告及辯護人雖以前詞置辯，惟：
　　⒈被告係以LINE與告訴人聯繫及要求告訴人拍攝裸照，而告
      訴人與被告聯繫時所使用之LINE帳號則為渠胞妹所申辦，
      並以該帳號傳送前開自拍之猥褻照片3張，且告訴人胞妹
      之LINE帳號所使用之圖像為告訴人胞妹本人一情，業據證
      人即告訴人甲 於偵查及原審審理中證述明確（見軍偵字
      卷第71至76頁、軍訴字卷二第77頁），觀諸該告訴人胞妹
      之LINE帳號首頁翻拍照片，該LINE帳號之使用者照片係1 
      位年幼女童，客觀上顯可辨識該LINE帳號之使用者係兒童
      ，此有告訴人胞妹之LINE帳號首頁翻拍照片1張（見軍偵
      字卷證物袋）存卷可佐。再衡以告訴人所傳送予被告第一
      張猥褻照片所攝者顯係女童之裸體（見軍偵字卷第51頁）
      ，而被告於收受後竟仍要求告訴人繼續自拍猥褻照片等情
      ，堪認被告於要求告訴人拍攝猥褻照片時，主觀上應知悉
      告訴人係兒童甚明。再參以被告於偵查中自承：我只有鑽
      石，沒有跑車，所以沒有要給告訴人跑車，我就是想騙她
      的裸照等語（見軍偵字卷第82頁），足徵被告要求告訴人
      自行拍攝猥褻照片並傳送時，本即無意贈送「跑車」予告
      訴人，其確有以詐術使兒童製造猥褻行為之電子訊號及詐
      欺得利之主觀犯意無疑。是被告辯稱其無施用詐術，委無
      足採。
　　⒉被告雖再辯稱，因告訴人未攝得本人臉部，被告認告訴人
      所回傳的照片疑非本人照片，故未將「跑車」給予告訴人
      。惟參諸告訴人傳送予被告之第一張及第三張猥褻照片所
      示，上開照片攝得之人所著衣物相同，且均係以紅色花紋
      床被組為拍攝背景，此有上開裸照2張附卷可參（見軍偵
      字卷第51、55頁），足認上開猥褻照片係同一人於同一處
      所拍攝無疑，酌以被告自承告訴人回傳猥褻照片之速度很
      快一情，衡情倘前開猥褻照片係告訴人於網路上搜尋而得
      ，則此番尋找成套之兒童猥褻照片當須花費相當之時間，
      要無隨時應被告要求旋能立即回傳之可能。況告訴人傳送
      之猥褻照片3張均未攝得臉部，此情亦與一般自拍裸照者
      因擔心裸照外流，而不願以其臉部示人或未將臉部入鏡之
      常情相符，顯見上開猥褻照片確實係告訴人於被告要求拍
      攝猥褻照片後，當下自行持渠所用之行動電話拍攝，並傳
      送予被告無訛。是被告與辯護人前開辯詞，不足採信。
  ㈢綜上，本案事證明確，被告犯行堪以認定，應依法論科。
二、論罪：
  ㈠新舊法比較：
    按行為後法律有變更者，適用行為時之法律；但行為後之法
    律有利於行為人者，適用最有利於行為人之法律，刑法第2
    條第1 項定有明文。查被告行為後，兒童及少年性剝削防制
    條例第36條，於106年11月29日經修正公布，並於107年7月1
     日起生效施行。修正前兒童及少年性剝削防制條例第36條
    第3項規定：「以強暴、脅迫、藥劑、詐術、催眠術或其他
    違反本人意願之方法，使兒童或少年被拍攝、製造性交或猥
    褻行為之圖畫、照片、影片、影帶、光碟、電子訊號或其他
    物品者，處7年以上有期徒刑，得併科新臺幣3百萬元以下罰
    金。」；修正後該條項則規定：「以強暴、脅迫、藥劑、詐
    術、催眠術或其他違反本人意願之方法，使兒童或少年被拍
    攝、製造性交或猥褻行為之圖畫、照片、影片、影帶、光碟
    、電子訊號或其他物品者，處7年以上有期徒刑，得併科新
    臺幣5百萬元以下罰金。」，經比較新舊法之結果，修正後
    該條項規定將法定刑得併科罰金之刑度，自300萬元提高為5
    00萬元，自應以修正前兒童及少年性剝削防制條例第36條第
    3項規定較有利於被告，依刑法第2條第1項前段，應適用修
    正前即行為時法論處。
  ㈡構成要件之說明：
    依修正前兒童及少年性剝削防制條例第36條規定，該罪係以
    拍攝、製造未滿18歲之人為性交或猥褻行為之圖畫、照片、
    影片、影帶、光碟、電子訊號或其他物品為構成要件。查：
    ⒈電子訊號通常分為「數位訊號」及「類比訊號」2種，如行
      為人以行動電話或電子數位機器對他人所拍攝之裸照、性
      交影片等，係利用影像感應功能，將物體所反射的光轉換
      為數位訊號，壓縮後儲存於內建的記憶體或是記憶卡上，
      再透過電子視覺化顯示器（Electronic visual display
      ），讓電子訊號可以被視覺化，在如包括電視、電腦與平
      板等顯示器上輸出，而若無證據證明該等數位訊號業已經
      過沖洗或壓製之過程而成為實體之物品（如錄影帶、光碟
      、相紙等），該行為人所拍攝或製造者，應僅屬於「電子
      訊號」階段。準此，本案告訴人所傳送被告之上開電子訊
      號照片圖檔3張，既然係渠自行以行動電話拍攝，自屬上
      開法條所規定之「電子訊號」無疑。
    ⒉拍攝被害人僅著內衣、裸露胸部或裸體之影片、照片，就
      該等照片之整體特性而為觀察，參酌現時社會之一般觀念
      ，客觀上足以刺激或滿足性慾，並引起普通一般人羞恥或
      厭惡感而侵害性之道德感情，有礙於社會風化，不具藝術
      性、醫學性、教育性，洵供刺激或滿足行為人一己之性慾
      ，應屬為「猥褻」行為之影片、照片至明（最高法院100
      年度台上字第6538號判決意旨參照）。經查，告訴人甲○ 
      於被告行為時係未滿12歲之兒童，有其個人戶籍資料查詢
      結果、代碼與真實姓名對照表存卷可查（詳卷），且告訴
      人經被告施以詐術而自行拍攝之裸露軀幹、陰部及胸部之
      電子訊號照片圖檔，衡諸一般社會觀念，實難認具藝術性
      、醫學性或教育性價值，於客觀上應足以引起刺激或滿足
      性慾，並足以引起一般人羞恥、厭惡感而侵害性的道德感
      情，復侵害告訴人之性隱私權，應屬為猥褻行為之電子訊
      號甚明。
    ⒊修正前兒童及少年性剝削防制條例第36條雖將「被拍攝」
      與「製造」並列，「製造」兒童或少年為性交或猥褻行為
      之電子訊號，並未限定其方式，故文義上應包括兒童或少
      年自我拍攝之情形，且與是否大量製造亦無關（最高法院
      103年度台上字第2699號、106年度台上字第2837號判決要
      旨參照）；另自該條例立法目的在保護兒童及少年免於遭
      受任何形式之性剝削、保護其身心健全發展觀之，可徵該
      條例之主要保護法益，係使兒童或少年免於成為性剝削客
      體，此不因拍攝或製造者為何人，而有差別待遇。是以，
      自我拍攝既屬「製造」文義可涵攝之範圍，且此文義解釋
      與該立法目的無違，則兒童或少年自拍性交或猥褻電子訊
      號而上傳者，應該當該條所定之「製造」行為。準此，告
      訴人甲 因受被告所騙，自行拍攝裸露全身、陰部與胸部
      之猥褻照片後，傳送予被告，核屬兒童及少年性剝削防制
      條例第36條所規範之「製造」行為。
  ㈢適用之法律：
    ⒈核被告所為，係犯修正前兒童及少年性剝削防制條例第36
      條第3 項以詐術使兒童製造猥褻行為之電子訊號罪、兒童
      及少年福利與權益保障法第112條第1項前段及刑法第339 
      條第2項之成年人故意對兒童犯詐欺得利罪。關於違反修
      正前兒童及少年性剝削防制條例部分，公訴意旨及辯護意
      旨固認被告所為係涉犯該條例第36條第2項引誘兒童製造
      猥褻行為之電子訊號罪，然被告自始並無給付虛擬寶物「
      跑車」之意，業經本院認定如前，其顯係以詐術使告訴人
      製造猥褻行為之電子訊號，而非單純引誘告訴人製造猥褻
      行為之電子訊號，從而本案自應構成以詐術使兒童製造猥
      褻行為之電子訊號罪，而非引誘兒童製造猥褻行為之電子
      訊號罪。又關於詐欺得利部分，因兒童及少年福利與權益
      保障法第112條第1項前段成年人對兒童故意犯罪，係對被
      害人為兒童之特殊要件予以加重處罰，乃就犯罪類型變更
      之個別犯罪行為予以加重，屬刑法分則加重之性質，是公
      訴意旨就此部分漏未審酌本件被告係成年人故意對兒童犯
      罪，而僅論以刑法第339條第2項之普通詐欺得利罪，亦有
      未合，惟其基本社會事實同一，本院自應予以審理，並就
      上開2部分均變更起訴法條。
    ⒉又被告3次以詐術使告訴人製造上開猥褻照片之行為，係於
      密接之時間、地點實行，且侵害相同被害人之同一法益，
      各次行為彼此間之獨立性極為薄弱，依一般社會健全觀念
      ，難以強行分離，顯係基於單一犯意接續所為，應屬接續
      犯，而僅論以一罪。另被告係以一行為同時觸犯以詐術使
      兒童製造猥褻行為之電子訊號罪及成年人故意對兒童犯詐
      欺得利罪等二罪名，為想像競合犯，應從一重之以詐術使
      兒童製造猥褻行為之電子訊號罪處斷。
叁、撤銷原判決之理由、量刑及沒收之說明：
一、原審認為被告罪證明確，予以論罪科刑，固非無見。惟查，
    被告已與告訴人和解，有和解筆錄在卷可佐（見本院卷第10
    1頁），並陳明願給被告一個機會（見告訴人刑事陳報狀，
    本院卷第103頁），被告並於本院審理時，當庭陳明：已以
    網路轉帳方式，按期依約履行償金等語（見本院卷第176頁
    ），是被告執此為由提起上訴，請求從輕量刑，認有理由，
    應由本院將原判決撤銷改判。
二、量刑：
　㈠爰以行為人之責任為基礎，審酌被告身為職業軍人，本應戮
    力專精戰訓本務，以捍衛國家與人民之安全，詎其僅為滿足
    一己私欲，知悉告訴人為未滿12歲之兒童，性自主決定之能
    力及相關判斷能力仍處於發展階段，竟以上開詐術使告訴人
    自行製造裸露軀幹、胸部、陰部等身體部位之猥褻照片傳送
    予己，嚴重侵害告訴人對於性與身體之自主決定權，顯然欠
    缺尊重他人人格法益之觀念，並使告訴人之成長過程留下難
    以抹去之陰影，犯罪情節重大，所為應予非難；兼衡其犯罪
    動機、目的、手段、高職畢業之智識程度，未婚、無小孩、
    家庭生活經濟小康（見軍訴字卷二第83至84頁、本院卷第17
    6頁）、對告訴人所生損害，且犯後雖否認主觀犯意，但就
    客觀犯行大致坦認等一切情狀，量處如主文所示之刑。
  ㈡至辯護人雖為被告主張；被告係初犯，且無前科紀錄，係因
    一時不慎而涉犯本案，請求給予緩刑之宣告，俾利被告得繼
    續於軍中服役，貢獻國家等語。惟按受2年以下有期徒刑、
    拘役或罰金之宣告，而有下列情形之一，認以暫不執行為適
    當者，得宣告2年以上5年以下之緩刑，其期間自裁判確定之
    日起算：一、未曾因故意犯罪受有期徒刑以上刑之宣告者。
    二、前因故意犯罪受有期徒刑以上刑之宣告，執行完畢或赦
    免後，5年以內未曾因故意犯罪受有期徒刑以上刑之宣告者
    ，刑法第74條第1項定有明文。由該條文規定可知，宣告刑
    度超過2年有期徒刑之案件，即不得宣告緩刑，則本案宣告
    刑度為有期徒刑7年4月，自不得宣告緩刑，併此敘明。
三、沒收之說明：
    按犯兒童及少年性剝削防制條例第36條第1項至第4項之罪之
    物品，不問屬於犯人與否，沒收之，同條例第36條第6項定
    有明文。次按供犯罪所用、犯罪預備之物或犯罪所生之物，
    屬於犯罪行為人者，得沒收之；但有特別規定者，依其規定
    ，刑法第38條第2項亦有明定。經查：
  ㈠扣案如附表編號一所示之行動電話1支，係被告所有且供其用
    以上網詐欺告訴人拍攝並傳送上開猥褻照片等情，業據被告
    於原審審理時所自承（見軍訴字卷二第133頁），核屬供被
    告本件犯罪所用之物，應依刑法第38條第2項前段規定，宣
    告沒收。
  ㈡如附表編號二所示被告以詐術使告訴人製造之上開猥褻行為
    電子訊號照片圖檔（即前開猥褻照片）3張，雖未扣案，且
    被告陳稱該等猥褻照片業因其刪除告訴人胞妹LINE帳號而一
    併刪除（見軍偵字卷第11頁、軍訴字卷一第63頁），惟該等
    電子訊號照片圖檔既經告訴人以LINE傳送予被告而留存於通
    訊軟體雲端，且尚無證據證明業已滅失，則上開電子訊號照
    片圖檔3張，自應依兒童及少年性剝削防制條例第36條第6 
    項規定，不問屬於行為人與否，均宣告沒收。
據上論斷，應依刑事訴訟法第369條第1項、第364條、第299條第
1項前段、第300條，修正前兒童及少年性剝削防制條例第36條第
3項，兒童及少年性剝削防制條例第36條第6 項，兒童及少年福
利與權益保障法第112條第1項前段，刑法第2條第1項前段、第11
條、第339條第2項、第55條、第38條第2項，判決如主文。
本案經檢察官歐蕙甄提起公訴，檢察官林宏松到庭執行職務。
中　　華　　民　　國　　110 　年　　4 　　月　　29　　日
                  刑事第二十一庭審判長法　官  許宗和
                                      法　官  章曉文
                                      法　官  黃玉婷
以上正本證明與原本無異。
如不服本判決，應於收受送達後20日內向本院提出上訴書狀，其
未敘述上訴之理由者並得於提起上訴後20日內向本院補提理由書
（均須按他造當事人之人數附繕本）「切勿逕送上級法院」。
                                      書記官  傅國軒
中　　華　　民　　國　　110 　年　　4 　　月　　30　　日
附錄：本案論罪科刑法條全文
中華民國刑法第339條
意圖為自己或第三人不法之所有，以詐術使人將本人或第三人之
物交付者，處 5 年以下有期徒刑、拘役或科或併科 50 萬元以
下罰金。
以前項方法得財產上不法之利益或使第三人得之者，亦同。
前二項之未遂犯罰之。
修正前兒童及少年性剝削防制條例第36條
拍攝、製造兒童或少年為性交或猥褻行為之圖畫、照片、影片、
影帶、光碟、電子訊號或其他物品，處一年以上七年以下有期徒
刑，得併科新臺幣一百萬元以下罰金。
招募、引誘、容留、媒介、協助或以他法，使兒童或少年被拍攝
、製造性交或猥褻行為之圖畫、照片、影片、影帶、光碟、電子
訊號或其他物品，處三年以上七年以下有期徒刑，得併科新臺幣
三百萬元以下罰金。
以強暴、脅迫、藥劑、詐術、催眠術或其他違反本人意願之方法
，使兒童或少年被拍攝、製造性交或猥褻行為之圖畫、照片、
影片、影帶、光碟、電子訊號或其他物品者，處七年以上有期徒
刑，得併科新臺幣五百萬元以下罰金。
意圖營利犯前三項之罪者，依各該條項之規定，加重其刑至二分
之一。
前四項之未遂犯罰之。
第一項至第四項之物品，不問屬於犯罪行為人與否，沒收之。
附表：
編號 物品名稱及數量 備    註  一 SONY廠牌行動電話1支（含門號0000000000號SIM卡1張） ㈠乙○○所有並持用 ㈡序號：000000000000000號  二 甲 猥褻行為之電子訊號照片圖檔共3張 乙○○以詐術使甲 製造猥褻行為之電子訊號照片圖檔3張（即如軍偵字卷第51、53、55頁所示）